最高法院刑事判決　　　　　　一○○年度台上字第六二一九號
上　訴　人　彭聖壎
選任辯護人　何啟熏律師
上列上訴人因強盜案件，不服台灣高等法院中華民國一００年六
月三十日第二審判決（一００年度上訴字第六六０號，起訴案號
：台灣桃園地方法院檢察署九十九年度偵字第二一三八七號），
提起上訴，本院判決如下：
    主  文
上訴駁回。
    理  由
按刑事訴訟法第三百七十七條規定，上訴於第三審法院，非以判
決違背法令為理由，不得為之。是提起第三審上訴，應以原判決
違背法令為理由，係屬法定要件。如果上訴理由書狀並未依據卷
內訴訟資料，具體指摘原判決不適用何種法則或如何適用不當，
或所指摘原判決違法情事，顯與法律規定得為第三審上訴理由之
違法情形，不相適合時，均應認其上訴為違背法律上之程式，予
以駁回。本件原審經審理結果，認為上訴人彭聖壎有原判決附表
（下稱附表）一編號三所記載與正犯葉佳昇（經原審判處罪刑確
定）共同攜帶兇器番刀一把，強盜被害人蘇虹娜（為印度國籍，
英文姓名SETTU KALPANA ）所有之Ｋ金項鍊一條、金屬手鐲二副
之犯行，至為明確，因而撤銷第一審關於上訴人此部分之科刑判
決（至上訴人除此部分外之犯行，均經第一審判處罪刑確定），
改判仍論上訴人以共同犯攜帶兇器強盜罪，處有期徒刑七年二月
，及為相關從刑之宣告。已詳敘其調查、取捨證據之結果及憑以
認定犯罪事實之心證理由。並就上訴人否認犯行之供詞及其所辯
各語認非可採，予以論述及指駁。從形式上觀察，原判決關於上
訴人部分尚無足以影響判決結果之違背法令情形存在。上訴意旨
略稱：（一）、證人即被害人於第一審證稱：警察說有兩名歹徒
，其中一位肢體殘障等語，可知上訴人腿部殘缺，行動不若常人
。被害人住於獨棟透天厝之三樓，一樓尚有鐵捲門，其於第一審
證稱：伊從開始尖叫至上訴人與葉佳昇離開，約二分鐘等詞。是
葉佳昇實行強盜行為時，以上訴人停車後尚須走到三樓之時間計
算，應僅走到被害人房間門口。況上訴人行動不便，如須把風，
應會選擇一樓鐵捲門處，以便脫逃。上訴人辯稱：不知葉佳昇上
樓做何事等語，並非全然不可採信，原判決認定上訴人到三樓，
是要把風一節，與經驗法則已有不符。且其認定上訴人為強盜之
共同正犯，所採之證據並未達於通常一般之人均不致有所懷疑，
而得確信其為真實之程度，遽行論罪，併有違誤。（二）、葉佳
昇於偵、審中僅陳稱：見被害人帶二個小孩從醫院走出來，即由
上訴人騎乘機車一路尾隨至被害人家中等詞。由上開供詞無法證
明上訴人與葉佳昇事先有何犯意聯絡。原審依憑葉佳昇於第一審
證稱：在涉犯本件之前，伊與上訴人一件都沒犯，伊與上訴人一
起喝酒聊天時有看到飛車搶劫新聞，伊等就提到他們怎麼會這樣
搶，過了快一個月之後，就真的去行搶等語，為認定上訴人與葉
佳昇有犯意聯絡之依據。惟該陳述僅在討論飛車搶劫之新聞內容
，尚不得執為認定上訴人與葉佳昇有犯意聯絡之依據，原判決此
部分，有未依證據認定犯罪事實之違法等語。惟按：（一）、證
據之取捨及犯罪事實之認定，乃事實審法院之職權，苟其取捨，
不違背經驗法則或論理法則，不得任意指為違法。又所謂經驗法
則，係指吾人基於日常生活經驗所得之定則，並非個人主觀上之
推測。原判決業已依憑上訴人之部分供述（於原審坦承有於原判
決事實所載之時間、地點，與葉佳昇一同尾隨被害人進入其住處
；於警詢時並承認將被害人之Ｋ金項鍊拿去銀樓變賣，及伊分得
款項之事實），證人即共同正犯葉佳昇之部分證言，證人即被害
人之指證（證述歹徒有二人，由其中一人持刀強盜伊財物，另一
人站在寢室門邊等情），證人即九九銀樓之店員李育華於警詢時
之證詞（證述：上訴人於民國九十九年七月十五日拿Ｋ金項鍊至
銀樓典當等語），並佐以卷附現場監視器翻拍畫面、番刀照片，
及扣案之番刀一把等證據資料，憑以認定上訴人有與葉佳昇共同
攜帶兇器，強盜被害人財物之論據。而以上訴人所辯；伊事前不
知葉佳昇進入被害人家係做何事，伊無強盜之犯意云云，係事後
卸責之詞，不足採信。復敘明：１、據葉佳昇於警詢時陳稱：在
桃園縣中壢市之婦產科附近，見到被害人帶二個小孩從該醫院走
出搭公車，上訴人則騎乘懸掛竊得車牌之機車搭載伊，二人一路
尾隨被害人進入屋內；於偵訊時陳述：進入被害人住處之前在路
上，伊就有尾隨被害人；於第一審為羈押訊問時供稱：當時該被
害人從醫院走出來帶了二個小孩，伊與上訴人跟蹤被害人到她家
門口，伊持刀和上訴人一起進入被害人家裡；於第一審證稱：在
涉犯被害人這案子前，伊與上訴人一件都沒有犯，伊與上訴人一
起喝酒聊天時有看到飛車搶劫之強盜新聞，伊等就提到他們怎麼
會這樣搶，過了快一個月之後就真的去行搶各等語。其於第一審
並證述：警員大致上是依伊之記憶製作前揭警詢筆錄，警員未對
伊以強暴等不法方式詢問，伊與上訴人係相識十多年的國民中學
、國民小學之同學，二人並無任何怨隙等情，足認葉佳昇之警詢
筆錄內容屬實，為可採信。２、上訴人於警詢時供稱：於附表一
編號三所示時、地，騎乘改懸竊得車牌之重型機車，見到一名印
度籍女子（即被害人），尾隨到她家，葉佳昇有拿出一把刀子（
類似番刀），逼迫她交出戴在脖子上的Ｋ金項鍊，葉佳昇下車後
將Ｋ金項鍊交給伊，伊騎乘機車載葉佳昇向復旦中學逃逸，旋將
得手Ｋ金項鍊拿去銀樓變賣，伊並分得款項；於偵訊時供稱：伊
有跟進去，當時伊有看到葉佳昇拿被害人的東西；於第一審為羈
押訊問時供稱：伊於附表一編號三所示時、地，有跟葉佳昇一起
去，跟蹤被害人，看到被害人回到家，其二人就進去各等語。而
其二人間前揭警詢、第一審為羈押訊問時之所述，核與被害人證
述之主要情節相符，其等前揭陳述，與事實相符，堪以採信。３
、本件係上訴人與葉佳昇為前揭謀議後，所犯之第一件強取他人
金飾案件，則其二人既已先有前揭謀議，於被害人從醫院走出來
搭公車時即鎖定被害人為目標，一路尾隨被害人並進入其住處，
而上訴人於案發現場確實站在被害人住處寢室門邊，並可看到葉
佳昇持刀拿取被害人之金飾及聽聞被害人尖叫哭泣，事後並與葉
佳昇一同騎乘機車離去，此據證人即被害人證述明確，是葉佳昇
持扣案番刀強盜被害人財物過程中，上訴人自始均在現場，衡情
上訴人若非把風，豈有獨自於門外站立之理，參以其事後並搭載
葉佳昇逃逸，又將強盜所得財物變現後朋分花用，應認上訴人對
葉佳昇強盜犯行，並未逸脫其二人間之犯意聯絡範圍。雖上訴人
對本件強盜犯行，僅負責把風、騎車接應葉佳昇，並未實際下手
強盜被害人財物，然此舉係其二人於強盜財物過程中之犯罪分工
，其二人自應在犯意聯絡範圍內之行為，同負全部責任，是上訴
人確就本件攜帶兇器強盜犯行，有犯意聯絡及行為分擔甚明。至
葉佳昇於偵訊、第一審曾改稱：伊當日要行搶被害人並未告知上
訴人；伊叫上訴人靠路邊停下來，伊就上樓，上訴人跟在伊後面
，一上去伊就搶她，回頭看時上訴人已經不在了，伊到樓下後，
上訴人已經在樓下了，伊事前沒有告訴上訴人要去搶被害人云云
，顯係迴護上訴人之詞，尚難採為有利於上訴人之認定等由甚詳
。原判決業已依據調查證據之結果，說明其得心證之理由。此屬
事實審法院證據取捨之職權判斷，尚無違背客觀存在之經驗法則
或論理法則，不容任意指為違法，而資為合法之第三審上訴理由
。（二）、其餘上訴意旨，經核亦係置原判決所為明白論斷於不
顧，仍持已為原判決指駁之陳詞再事爭辯，及對於事實審法院取
捨證據與自由判斷證據證明力等職權行使，徒以自己之說詞，任
意指摘，並為單純事實上之爭執，難認已符合首揭法定之第三審
上訴要件。其上訴違背法律上之程式，應予駁回。
據上論結，應依刑事訴訟法第三百九十五條前段，判決如主文。
中    華    民    國  一○○  年   十一   月    十    日
                      最高法院刑事第五庭
                          審判長法官  邵  燕  玲  
                                法官  李  伯  道  
                                法官  孫  增  同  
                                法官  李  英  勇  
                                法官  李  嘉  興  
本件正本證明與原本無異
                                      書  記  官  
中    華    民    國  一○○  年   十一   月   十六   日
                                                       s